臺灣花蓮地方法院刑事判決　　　　　　96年度簡上字第39號
上　訴　人
即　被　告　寅○○
　　　　　　庚○○
　　　　　　巳○○
　　　　　　己○○
　　　　　　壬○○
　　　　　　丑○○
　　　　　　辰○○
上列上訴人即被告因妨害電腦使用案件，不服本院花蓮簡易庭中
華民國95年12月22日95年度花簡字第 996號之第一審判決（臺灣
花蓮地方法院檢察署檢察官聲請簡易判決處刑書案號：94年度偵
字第3363號、95年度偵字第4936號），提起上訴，本院管轄之第
二審合議庭判決如下︰
    主  文
原判決撤銷。
寅○○、庚○○、巳○○、己○○、壬○○、丑○○、辰○○共
同連續無故變更他人電腦之電磁紀錄，致生損害於他人，寅○○
處有期徒刑陸月，庚○○、巳○○、己○○、壬○○、丑○○、
辰○○各處有期徒刑肆月，如易科罰金，均以銀元參佰元即新台
幣玖佰元折算壹日。庚○○、巳○○、己○○、壬○○、丑○○
、辰○○均緩刑參年。扣案之筆記本壹本沒收。
    事  實
一、寅○○、巳○○、己○○、壬○○、丑○○、庚○○及辰○○與真實姓名年籍均不詳之成年男子，均明知不得無故輸入
    他人帳號、密碼而入侵他人之電腦及不得無故變更他人電腦
    之電磁紀錄，竟基於概括犯意之聯絡，由該真實姓名年籍均
    不詳之成年男子以每月新臺幣（下同）5萬元至8萬元不等之
    代價雇用寅○○，寅○○再以每件1000元至1500百元之代價
    ，雇用巳○○、己○○、壬○○、丑○○、庚○○及辰○○
    等人，自民國94年 1月起，連續為妨害電腦使用之行為，其
    方式如下：先由該真實姓名年籍均不詳之成年男子利用不詳
    方法取得他人位於ＹＡＨＯＯ奇摩家族網站之帳號、密碼後
    ，再連同不詳人士所製作而欲傳輸之檔案（均為．ｅｘｅ執
    行檔，內暗藏木馬程式）以網路郵件寄至aving000帳號內，
    或由寅○○以網路郵件之方式，將之轉寄予巳○○、己○○
    、壬○○、丑○○、庚○○、辰○○等人，或告知巳○○等
    人，再由巳○○等人在附表一所示之地點，使用附表一所示
    之帳號，自行至aving000帳號內查看欲傳輸之檔案及他人之
    帳號及密碼後，寅○○等 7人再將上開內含木馬程式之檔案
    下載，復加上一些煽情或有關時事之文字敘述（檔案內容未
    扣案，無從確認是否為猥褻圖片）以後，連續無故輸入如附
    表一所示被害人之帳號、密碼，入侵被害人之電腦或家族網
    站，將上開內含木馬程式之檔案以電子郵件之方式轉寄他人
    ，或儲存於被害人之家族網站的「檔案庫」或「酷連結」內
    ，而無故變更他人電腦之電磁紀錄，欲利用此方式，使收到
    該電子郵件者或其他進入該家族網站者，因好奇點選該檔案
    ，而自動啟動木馬程式，致生損害於附表一所示之被害人。
    寅○○則以其所有之吉安仁里郵局的帳戶作為收取該真實姓
    名年籍均不詳之成年男子支付上開代價及匯款報酬予巳○○
    、己○○、壬○○、丑○○、庚○○、辰○○之用。嗣於94
    年 9月13日，分別為警在附表一編號一所示之地點查獲，並
    扣得寅○○所有之上開存摺及己○○所有，供記載被害人帳
    號及密碼所用之筆記本各 1本（因被害人丁○○於原審判決
    前，具狀撤回告訴，蒞庭檢察官已減縮丁○○部分之事實）
    。
二、案經癸○○、乙○○、甲○○、子○○、丁○○、辛○○、
    丙○○、卯○○訴由花蓮縣警察局吉安分局報請臺灣花蓮地
    方法院檢察署檢察官偵查後聲請簡易判決處刑。
    理  由
一、上揭犯罪事實，迭據上訴人即被告寅○○、巳○○、己○○
    、壬○○、丑○○、庚○○、辰○○於警詢、偵查及本院審
    理時均坦承不諱，核與證人即告訴人癸○○、乙○○、甲○○、子○○、辛○○、丙○○及卯○○於警詢中所證述之情
    節相符（被告等均同意上開證人之警詢陳述作為證據，本院
    認依刑事訴訟法第159條之5第 1項之規定，均有證據能力）
    ，復有被告寅○○上開帳戶存摺提存明細表、被告等人所傳
    輸檔案名稱及收集之他人帳號密碼網頁頁面、奇摩電子信箱
    網頁、奇摩家族網頁、被告巳○○在花蓮縣吉安鄉○○路○
    段89號所使用之電腦於94年5月21日 2時53分至13時9分之使
    用帳號紀錄（見警卷(一)第37頁）、如附表一所示使用帳號之
    電磁紀錄列印資料（內載各使用人之IP位置及交叉比對歷程
    ）、被告寅○○等妨害電腦使用案告訴人一覽表附卷可佐，
    並有存摺及筆記本各1本扣案足憑。足證被告7人之自白與事
    實相符，應堪採信。本件事證明確，被告等之犯行均堪予認
    定，應依法論科。
二、查被告等行為後，刑法部分條文業於95年7月1日經修正施行
    ，並參酌最高法院95年5月23日刑事庭第8次會議決議中關於
    法律變更之比較適用原則：於比較時應就罪刑有關之共犯、
    未遂犯、想像競合犯、牽連犯、連續犯、結合犯，以及累犯
    加重、自首減輕暨其他法定加減原因（如身分加減）與加減
    比例等一切情形，本於統一性及整體性原則，綜其全部罪刑
    之結果而為比較。本案涉及法律變更部分經附表二所示比較
    新舊法之結果，修正後之規定並非較有利於被告等，是依刑
    法第2條第1項前段規定，有關修正部分自應一體適用修正前
    刑法之規定，先予敘明。核被告等所為，均係犯刑法第 358
    條無故侵入他電腦罪、同法第 359條之無故變更他人電腦之
    電磁紀錄罪。被告 7人間，有犯意聯絡與行為分擔，為共同
    正犯。被告等多次犯行，時間緊接，觸犯構成要件相同之罪
    ，顯係基於概括犯意為之，應依修正前刑法第56條連續犯之
    規定，論以一罪，並加重其刑。被告等所犯上開二罪間，有
    方法、目的之牽連關係，應依修正前刑法第55條之規定，從
    一重之無故變更他人電腦之電磁紀錄罪。爰審酌被告等因貪
    圖利益，致犯下本案、犯罪之動機、手段、犯罪情節之輕重
    、所生之危害，及犯後均坦承犯行，已知悔改之態度等一切
    情狀，各量處如主文所示之刑，並均諭知易科罰金之折算標
    準。扣案之筆記本 1本，係供共犯即被告己○○犯罪所用之
    物，且為被告己○○所有，業據被告己○○供承明確，爰依
    法宣告沒收。至扣案之存摺 1本，雖為被告寅○○供犯罪所
    用之物，且為被告寅○○所有，亦據被告寅○○供述在卷，
    惟觀之該存摺之交易明細，可知被告寅○○尚有以之作為其
    他合法存提使用，爰不宣告沒收。
三、檢察官雖認被告等上開所為，另涉犯刑法第318條之1無故洩
    露因利用電腦而知悉他人之秘密罪及同法第 360條之干擾他
    人電腦罪嫌云云。然依上開證據，可知被告等或自行使用電
    腦取得告訴人等之帳號及密碼，或僅將所取得之帳號、密碼
    以電腦郵寄予其餘被告，供其等共同實施侵入他人電腦及變
    更他人電腦之電磁紀錄之用，實難認與「洩漏他人秘密」之
    要件相符合。又卷內復無證據證明被告 7人有將告訴人等之
    帳號及密碼洩漏予他人，自無法證明被告等涉犯刑法第 318
    條之1之罪。再者，刑法第360條之干擾電腦罪，係指行為人
    以電腦程式或其他電磁方式干擾他人電腦或相關設備。所謂
    「電腦干擾行為」，必須尚未達到毀損之程度，僅使電腦或
    網路的功能暫時性的喪失，干擾源一經排除之後，電腦系統
    或網路即可恢復正常運作而言【見林山田刑法各罪論增訂四
    版（上冊）第 556頁】。而依據上開告訴人於警詢之證述，
    均未言及其等帳號、密碼遭被告等無故侵入及變更電磁紀錄
    後，有導致告訴人之電腦或網路功能之暫時性喪失的干擾情
    形。綜上所述，本件並無證據證明被告等涉犯刑法第318 條
    之1及同法第360條之罪，本應為無罪之諭知，惟因檢察官認
    此部分與上開有罪部分有牽連犯之裁判上一罪關係，爰不另
    為無罪之諭知。
四、又上訴人等以原審量刑過重，提起上訴，雖屬無據，惟原審
    認被告等亦涉犯刑法第318條之1、第 360條之罪，且漏未就
    扣案筆記本宣告沒收，均有未洽，自應由本院將原判決撤銷
    改判。再被告庚○○、巳○○、己○○、壬○○、丑○○、
    辰○○均未曾受有期徒刑以上刑之宣告，此有臺灣高等法院
    被告前案紀錄表 6份在卷可按，其等因一時失慮致犯下本案
    ，經此偵審之教訓，今後自當知所警惕，而無再犯之虞，並
    衡酌被告等各已依蒞庭檢察官之要求，捐款數萬元不等予花
    蓮畢士大教養院，此有收據 6張附卷足稽，顯見其等已知悔
    改，本院認前開對被告庚○○、巳○○、己○○、壬○○、
    丑○○、辰○○所宣告之刑，以暫不執行為適當，均宣告緩
    刑 3年，以啟自新。至被告寅○○部分，其因另案違反電子
    遊戲場業管理條例案件，經本院判處有期徒刑 3月，甫於96
    年4月30日確定，依法不得宣告緩刑，併予敘明。
五、被告辰○○經合法傳喚，無正當理由不到庭，爰不待其陳述
    逕行判決。
據上論斷，應依刑事訴訟法第455條之1第1項、第3項、第369 條
第1項前段、第364條、第371條、第299條第1項前段，刑法第2條
第1項前段、第28條、第358條、第359條、第38條第1項第 2款、
第74條第1項第1款、修正前刑法第56條、第55條、第41條第 1項
前段，修正前罰金罰鍰提高標準條例第 2條，現行法規所定貨幣
單位折算新台幣條例第2條，判決如主文。
本案經檢察官戊○○到庭執行職務。
中　　華　　民　　國　　96　　年　　6 　　月　　20　　日
                        臺灣花蓮地方法院刑事第一庭
                            審判長法  官  張 健 河
                                  法  官  吳 韻 馨
                                  法  官  李 世 華
上列正本證明與原本無異。
本件不得上訴。
                                  書記官
中　　華　　民　　國　　96　　年　　6 　　月　　21　　日
附錄本判決論罪之法律條文：
中華民國刑法第358條：
（入侵電腦或其相關設備罪）
無故輸入他人帳號密碼、破解使用電腦之保護措施或利用電腦系
統之漏洞，而入侵他人之電腦或其相關設備者，處 3年以下有期
徒刑、拘役或科或併科10萬元以下罰金。
中華民國刑法第359條：
（破壞電磁紀錄罪）
無故取得、刪除或變更他人電腦或其相關設備之電磁紀錄，致生
損害於公眾或他人者，處 5年以下有期徒刑、拘役或科或併科20
萬元以下罰金。
附表一：
┌──┬────┬────┬───────────┬────┐
│編號│使用帳號│使用人  │使用地點              │被害人  │
├──┼────┼────┼───────────┼────┤
│ 一 │aving000│寅○○、│１、花蓮縣吉安鄉東里一│癸○○、│
│    │        │巳○○、│    街108號           │乙○○、│
│    │        │己○○、│２、同上鄉○○路○段89│甲○○、│
│    │        │庚○○、│    號1樓             │子○○、│
│    │        │壬○○、│３、花蓮市○○○街34號│辛○○、│
│    │        │丑○○  │４、花蓮市○○○街2號 │丙○○  │
│    │        │        │    等處              │        │
├──┼────┼────┼───────────┼────┤
│ 二 │chidy75 │寅○○  │花蓮縣吉安鄉○里○街10│子○○  │
│    │        │        │8號、花蓮市○○路68號 │        │
│    │        │        │（向日葵電腦網路資訊社│        │
│    │        │        │）、駭客網咖連鎖店等處│        │
├──┼────┼────┼───────────┼────┤
│ 三 │babyilov│壬○○  │１、花蓮市○○路2號（ │癸○○、│
│    │e1121   │、楊瑾  │    駭客網咖富安店）  │甲○○  │
│    │        │玲      │２、花蓮市○○路234號 │        │
│    │        │        │    1樓（駭客網咖美崙 │        │
│    │        │        │    店）等處          │        │
├──┼────┼────┼───────────┼────┤
│ 四 │ellen540│巳○○  │１、花蓮縣吉安鄉○○路│辛○○、│
│    │8       │        │    二段67號（駭客網咖│丙○○、│
│    │        │        │    連鎖店中華店）    │卯○○  │
│    │        │        │２、花蓮市○○○路39號│        │
│    │        │        │    （國聯網路資訊社）│        │
│    │        │        │３、花蓮市○○路2號（ │        │
│    │        │        │    駭客網咖富安店）  │        │
│    │        │        │４、花蓮市○○街439號 │        │
│    │        │        │    （駭客網咖福建店  │        │
│    │        │        │    ）等處            │        │
├──┼────┼────┼───────────┼────┤
│ 五 │skyser01│辰○○  │臺南市○○街56巷77弄15│甲○○  │
│    │21、dodo│        │號等處                │        │
│    │ma2001  │        │                      │        │
├──┼────┼────┼───────────┼────┤
│ 六 │y192485 │己○○  │花蓮市○○○街34號等處│甲○○  │
└──┴────┴────┴───────────┴────┘
附表二：
┌───┬─────────┬────────┬──────┐
│比較法│修正前刑法於本案適│修正後刑法於本案│依從舊從輕原│
│條    │用之法律效果      │適用之法律效果  │則比較結果  │
├───┼─────────┼────────┼──────┤
│刑法第│依修正前罰金罰鍰提│如易科罰金，以新│修正前之規定│
│41條第│高標準條例第 2條（│臺幣1千元、2千元│較有利於被告│
│1項前 │現已刪除）規定，易│或3千元折算1日  │等          │
│段    │科罰金數額提高為  │                │            │
│      │100倍，即易科罰金 │                │            │
│      │，係以銀元3百元即 │                │            │
│      │新臺幣9百元折算1日│                │            │
├───┼─────────┼────────┼──────┤
│刑法第│犯一罪而其方法或結│刪除牽連犯之規定│修正前之規定│
│55條  │果之行為犯他罪名者│，原則上依數罪併│，有利於被告│
│      │，從一重處斷（即修│罰。            │等。        │
│      │正前依牽連犯之規定│                │            │
│      │，僅論以一罪）    │                │            │
├───┼─────────┼────────┼──────┤
│刑法第│連續數行為而犯同一│刪除（原則上數犯│修正前之規定│
│56條  │之罪名者，以一罪論│罪行為依數罪併罰│有利於被告等│
│      │（即依裁判上一罪處│處斷）          │            │
│      │斷）。得加重其刑至│                │            │
│      │二分之一。        │                │            │
├───┴─────────┴────────┴──────┤
│綜合比較結果：修正後之刑法並非較有利於被告，本案有關修正部│
│分應一體適用修正前刑法。                                  │
└─────────────────────────────┘
